【裁判字號】    89,訴,17
【裁判日期】    890310
【裁判案由】    損害賠償
【裁判全文】
臺灣新竹地方法院民事判決  八十九年度訴字第十七號
    原      告  甲○○○
    訴訟代理人  溫瑞鳳律師
    被      告  乙○○      住.
右當事人間請求損害賠償事件，由刑事庭移送前來，本院判決如左：
    主      文
被告應給付原告新台幣貳拾參萬貳仟玖佰玖拾壹元，及自民國八十八年四月二十日起
至清償日止按週年利率百分之五計算之利息。
訴訟費用由被告負擔五分之一，餘由原告負擔。
本判決第一項於新台幣參萬貳仟玖佰玖拾壹元之範圍內得假執行。
    事      實
甲、原告方面：
  一、聲明：被告應給付原告新台幣（下同）一百三十七萬六千九百九十一元及自本
      件起訴狀繕本送達翌日起至清償日止按週年利率百分之五計算之利息。
  二、陳述：
  （一）查被告於民國八十七年十二月二十六日上午六時十分許，本應注意駕駛人駕
        駛汽車（包含機器腳踏車），應遵守道路標線之指示，在設有分向設施之交
        通島，應遵行方向行駛，不得逆向行駛，且依當時情形亦無不能注意之情事
        ，竟疏於注意，駕駛車號ＨＯＫ—一三八號重型機車，沿新竹市○○路由西
        向東方向逆向行駛沿路發送報紙，途經經國路一段七七六號前，撞及正遵行
        車道內駕駛三輪車之原告，致原告受有頭部外傷併腦震盪、右手腕骨骨折等
        傷害，全案業經鈞院八十八年度竹簡字第二０號刑事判決被告因過失傷害人
        之身體，處拘役五十日確定。
  （二）次查原告因本件傷害共計支出醫藥費三萬二千九百九十一元。而原告係於新
        竹市北門市場內販賣蔬菜為業，每日之收入為三千元，期間共計有二百四十
        八天因本件傷害無法工作，合計工作上之損失為七十四萬四千元。另原告受
        傷迄今仍未痊癒，因本件傷害遭受嚴重之精神上損害，是被告應賠償六十萬
        元之慰撫金，以上合計共一百三十七萬六千九百九十一元，為此提起本件訴
        訟。
  （三）證據：提出診證明書影本二件、收據影本二十二件、工作證明書、聲請簡易
        判決處刑書影本各一件為証，並聲請訊問證人鄒健愧、吳欽能。
乙、被告方面：
  一、聲明：原告之訴超過五萬二千九百九十一元及其自本件起訴狀繕本送達翌日起
      至清償日止按週年利率百分之五計算之利息之部分駁回。
  二、陳述：被告同意賠償原告起訴請求之醫藥費損失三萬二千九百九十一元及慰撫
      金二萬元合計共五萬二千九百九十一元，原告其餘請求之金額過高，顯非適當
      。
丙、本院依職權調閱本院八十八年度竹交簡字第二０號刑事卷宗及向省立新竹醫院函
    查原告所受傷害之痊癒期間與對工作上之影響。
    理      由
一、按當事人於言詞辯論時為訴訟標的之捨棄或認諾者，應本於其捨棄或認諾為該當
    事人敗訴之判決，民事訴訟法第三百八十四條定有明文。經查本件原告依據侵權
    行為之法律關係請求被告給付之醫藥費用共計三萬二千九百九十一元，業經被告
    於八十八年十二月三十一日調解程序同意給付（見被告八十八年十二月三十一日
    庭呈答辯狀），且復為被告於八十九年二月二十五日之言詞辯論期日所援引，應
    認已生認諾之效力，依首揭法條規定，對於上開醫藥費之請求，自應本於被告之
    認諾，為其敗訴之判決，從而，原告此部份之請求，即屬有據，應予准許。至於
    被告雖同時表示同意「道義上」給付二萬元之慰撫金，惟尚難據此即認被告已有
    承認原告此部份之請求為正當之意思，應無認諾之問題，附此敘明。
二、本件原告主張被告於民國八十七年十二月二十六日上午六時十分許，駕駛車號Ｈ
    ＯＫ—一三八號重型機車，沿新竹市○○路由西向東方向逆向行駛，途經經國路
    一段七七六號前，本應遵守道路標線之指示，在設有分向設施之交通島，應遵行
    方向行駛，不得逆向行駛，且依當時情形亦無不能注意之情事，竟疏於注意，撞
    及正遵行車道內駕駛三輪車之原告，致原告受有頭部外傷併腦震盪、右手腕骨骨
    折等傷害，而原告因本件傷害受有七十四萬四千元之工作上損失及六十萬元之非
    財產上之損害，合計共有一百三十四萬四千九百九十一元之損害等語。被告則同
    意「道義上」賠償原告二萬元之慰撫金，原告其餘請求之金額過高，顯非適當等
    語置辯。
三、按因故意或過失不法侵害他人之權利者，負損害賠償責任；不法侵害他人之身體
    、健康、名譽或自由者，被害人雖非財產上之損害，亦得請求賠償相當之金額；
    不法侵害他人之身體或健康者，對於被害人因此喪失或減少勞動能力，應負損害
    賠償責任，民法第一百八十四條第一項前段、第一百九十三條第一項、第一百九
    十五條第一項分別定有明文。查本件原告主張伊於八十七年十二月二十六日上午
    六時十分許，駕駛三輪車行經新竹市○○路○段七七六號前，突遭被告逆向駕駛
    之車號ＨＯＫ—一三八號重型機車撞及，致受有頭部外傷併腦震盪、右手腕骨骨
    折等傷害之事實，業據原告提出診斷證明書、聲請簡易判決處刑書為証，復有本
    院八十八年度竹交簡字第二０號簡易判決在卷足憑，且被告亦自認事發當時確為
    逆向行駛，自堪信為真實。按駕駛人駕駛汽車（包括機器腳踏車），應遵守道路
    交通標誌、標線、號誌之指示，道路交通安全規則第二條第一項第一款、第九十
    條分別定有明文，被告駕車理應注意上揭規定，且於事發時並無不能注意之情況
    ，竟疏未注意及此，違規逆向行駛，致撞及遵守車道行駛之原告，被告之過失行
    為，洵堪認定；又原告係因系爭事故致生傷害，此為被告所不否認，是本件被告
    之過失與原告所受之損害間，具有相當因果關係，從而原告依據侵權行為之法律
    關係，請求被告給付工作上損失及慰撫金，核以首揭法條之意旨，自無不合。
四、茲就被告應賠償之金額臚列如下：
（一）工作上損失部分：
      原告主張伊係以於新竹市北門市場內販賣蔬菜為業，業據證人鄒健愧、吳欽能
      結證屬實，且為被告所不爭執，應堪信為真實。又原告主張伊每日之收入為三
      千元，固提出鄒健愧、吳欽能出具之證明書為証；惟上開證明書並非係鄒健愧
      及吳欽能所親自書寫及簽名，業據證人鄒健愧、吳欽能到庭證述屬實，實不能
      據之即認原告之主張為真；而依證人鄒健愧證稱：伊與原告皆在北門市場內之
      攤位賣菜，伊不知原告每月收入有多少，但伊每月收入約為四萬元等語，則原
      告與證人鄒健愧之工作地點、時間及性質應大致相同，故原告每月工作上損失
      ，應以證人鄒健愧每月四萬元之收入為計算標準洵為適當，至於被告辯稱證人
      鄒健愧每月之收入應以三萬元為適當云云，既未據被告舉證以實其說，應不足
      採信。另原告主張自事發後共計有二百四十八日無法工作一節，惟原告就此部
      分之事實並未提出何證明，而本院依職權向省立新竹醫院就原告所受傷害痊癒
      所需之時間及對於工作上之影響函查結果，原告所受頭部外傷併有腦震盪現象
      ，如頭痛、噁心，時間短則一、二週，長則二、三個月，此有省立新竹醫院八
      十九年二月二日（八九）新醫歷字第０六０八號函附卷可稽，則被告所無法工
      作之期間，至多為三月即九十日，是原告逾此部分之主張即無可採。至於本院
      八十八年度竹交簡字第二０號刑事案卷附原告提出之謝復健診所之診斷證明書
      ，僅足以證明原告自八十八年二月一日起至同年六月四日止曾前往做復健治療
      ，尚不足以證明原告於此期間內無法工作，自不得遽以採信。從而原告因本件
      車禍所受之工作上損失應為十二萬元（四萬元乘以三等於十二萬元），逾此部
      分之請求，應非可採。
（二）精神慰撫金部分：
      原告主張其因遭被告駕車過失傷害，除造成原告受有頭部外傷併腦震盪、右手
      腕骨骨折等傷勢外，所受內體、精神上之痛苦實非輕微等語，經查原告所受係
      頭部外傷併腦震盪、右手腕骨骨折等之傷，肉體、精神確受有痛苦，是本院斟
      酌原告係二十一年十月二十九日出生，國小畢業，平日於市場設攤以賣菜維生
      ，又被告係六十一年三月十一日出生，私立仰德高級工業職業學校畢業，曾於
      八十七年間至新竹科學園區神達電腦公司擔任作業員工作二個月餘，當時月薪
      一萬八千元，自八十七年七月起改以送報維生，並審酌原告所受傷勢及因本件
      車禍住院、開刀、長期復健所受痛苦、兩造身份、地位、經濟狀況．．．等一
      切情狀，認被告給付原告慰撫金以八萬元為相當，逾此部分則不應准許。
五、綜上，本件原告請求之損害賠償額分別於二十三萬二千九百九十一元及自本件起
    訴狀繕本送達翌日起（即八十八年四月二十日）至清償日止按週年利率百分之五
    計算之利息之範圍內，為有理由，逾此部分之請求，即非正當，應予駁回。
六、按「本於被告認諾之判決，法院應依職權宣告假執行。」民事訴訟法第三百八十
    九條第一項第一款定有明文。本件就原告前揭醫藥費三萬二千九百九十一元之請
    求，既係本於被告之認諾而為其敗訴之判決，已如前述，自應依前開法條之規定
    ，就原告此部分之請求，對被告依職權宣告假執行。
七、結論：本件原告之訴為一部有理由，一部無理由，依民事訴訟第七十九條、第三
    百八十九條第一款，判決如主文。
中      華      民      國    八十九    年      三      月      十      日
                                  臺灣新竹地方法院民事第一庭
~B法      官  鍾啟煌
右為正本係照原本作成。
如對本判決上訴，須於判決送達後廿日內向本院提出上訴狀。
~B法院書記官  鄭姿萍
中      華      民      國    八十九    年      三      月     十三     日


司法院資訊處製作；財團法人民間司法改革基金會備份。
